【裁判字號】    97,訴,5452
【裁判日期】    980220
【裁判案由】    強盜
【裁判全文】
臺灣板橋地方法院刑事判決              97年度訴字第5452號
公  訴  人  臺灣板橋地方法院檢察署檢察官
被      告  乙○○
                    (現羈押於臺灣臺北看守所)
選任辯護人  翁偉傑律師
上列被告因強盜案件，經檢察官提起公訴（九十七年度偵字第三
二八四六號），本院判決如下：
    主  文
乙○○意圖為自己不法之所有，攜帶兇器，以強暴、脅迫，至使
不能抗拒，而取他人之物，處有期徒刑柒年貳月，扣案之鐮刀壹
把，沒收之。
    事  實
一、乙○○意圖為自己不法之所有，於民國九十七年十一月十九
    日下午一時三十分許，攜帶其所有客觀上足對人之生命、身
    體具危險性之鐮刀一把，進入甲○○所經營、位於臺北縣板
    橋市○○路二十號之雜貨店內，先自貨架上拿取高粱酒及梅
    子綠茶各一瓶後，走至櫃檯前佯裝結帳，旋即持預藏之鐮刀
    抵住甲○○頸部，並出言脅迫稱：不准在場之客人報警及離
    開，否則將殺害甲○○等語，並於甲○○欲掙脫時以鐮刀割
    傷之，使甲○○受有食指、中指、無名指及小指等多處割傷
    （傷害部分未據告訴），至使甲○○心生畏懼而不能抗拒後
    ，喝令甲○○將櫃檯抽屜內之現金取出置於桌面，以此方式
    強取雜貨店內之現金新臺幣（下同）三千二百五十八元（含
    紙幣及硬幣）、高粱酒及梅子綠茶各一瓶，得手後離去。嗣
    於同日下午三時十分許，為警循線在乙○○位於臺北縣板橋
    市○○路十九號三樓之住處內查獲，並扣得乙○○所有供犯
    罪所用之鐮刀一把。
二、案經甲○○訴由臺北縣政府警察局板橋分局移送臺灣板橋地
    方法院檢察署檢察官偵查起訴。
    理  由
壹、程序方面：
    按刑事訴訟法有關傳聞法則及例外規定（第一五九條至一五
    九條之五），如條文已明定得為證據者（如第一五九條之一
    第一項），或依規定原則上有證據能力（如第一五九條之一
    第二項），且當事人未抗辯其有例外否定證據能力情形者，
    即無庸就其如何具有證據能力而為說明。又本院認定事實所
    引用之被告以外之人於審判外陳述，包括人證及文書證據等
    ，並無證據證明係公務員違背法定程序所取得，且被告、辯
    護人、檢察官於本院準備程序及審判期日中對本院所引用之
    相關卷證，就證據能力均表示不爭執，迄至言詞辯論終結前
    亦未再聲明異議。又該等證據，亦無刑事訴訟法第一五九條
    之五之顯有不可信之情況與不得作為證據之情形。本院審酌
    上開證據資料製作時之情況，尚無違法不當及證明力明顯過
    低之瑕疵，亦認為以之作為證據應屬適當，是依刑事訴訟法
    第一五九條至第一五九條之五規定，所引用之下列人證及文
    書證據，均有證據能力。
貳、實體方面：
一、訊據被告被告乙○○對於上揭加重強盜之犯罪事實坦承不諱
    ，核與告訴人甲○○於警詢、偵查中之證述相符合，且有卷
    附臺北縣政府警察局板橋分局扣押物品目錄表、贓物認領保
    管單各一份、案件現場照片二十九張可按，復有扣案之供犯
    罪所用之鐮刀一把、被告犯案時所穿著之紅色上衣及花色短
    褲各一件可稽，被告之自白與事實相符合，本件事證已甚明
    確，犯行堪以認定，應依法論科。
二、按刑法第三百二十一條第一項第三款之攜帶兇器竊盜罪，係
    以行為人攜帶兇器竊盜為其加重條件，此所謂兇器，其種類
    並無限制，凡客觀上足對人之生命、身體、安全構成威脅，
    具有危險性之兇器均屬之，且祇須行竊時攜帶此種具有危險
    性之兇器為已足，並不以攜帶之初有行兇之意圖為必要，最
    高法院著有七十七年台上字第五二五三號判例意旨可資參照
    。復按刑法第三百二十八條第一項所稱之「強暴」，指對人
    之身體，且足以抑制他人抵抗程度之有形力之行使；亦即直
    接或間接對於人之身體施以暴力，壓制被害人之抗拒。所稱
    之「脅迫」指對人，且足以抑制其抵抗程度之惡害通知行為
    ；亦即以威嚇加之於被害人，使其精神上產生恐怖之心理。
    次按強盜罪之強暴、脅迫，祇須抑壓被害人之抗拒，或使被
    害人身體上、精神上，處於不能抗拒之狀態為已足，其暴力
    縱未與被害人身體接觸，仍不能不謂有強暴、脅迫行為；縱
    令被害人實際無抗拒行為，仍於強盜罪之成立，不生影響，
    最高法院二十二年上字第三一七號、三十年上字第三○二三
    號判例可供參照。查被告行為時所攜帶為警扣案鐮刀一把，
    係木柄握把中嵌質地堅硬之鋼鐵製鐮刀本體，外露扁平刀頭
    ，厚度約○．一公分，外彎長度約十三．五公分、內彎長度
    約十一公分，中幅寬度約一．五公分，越往鋒頭部位寬度漸
    窄，鋒頭寬僅約○．一公分，呈尖銳狀，以之揮刺、擊打、
    割劃，均足以傷害人之生命、身體，業經本院受命法官於準
    備程序中勘驗無訛（見本院卷），該扣案物具有客觀上之危
    險性，自屬兇器；又被告將鐮刀架住告訴人後，並出言脅迫
    稱：不准在場之客人報警及離開，否則將殺害甲○○等語，
    在告訴人掙脫時亦使用手中之鐮刀割傷告訴人，所為上開強
    暴、脅迫方法，自足以壓抑告訴人之意思自由，而達不能抗
    拒之程度。核被告攜帶兇器，以強暴、脅迫之方法，至使告
    訴人不能抗拒，而取得財物之行為，係犯刑法第三百三十條
    第一項之攜帶兇器強盜罪。另按刑法第五十九條規定犯罪情
    狀顯可憫恕，認科最低度刑仍嫌過重者，得酌量減輕其刑，
    固為法院得自由裁量之事項，然並非漫無限制，必須犯罪另
    有特殊之原因與環境，在客觀上足以引起一般同情，認為即
    予宣告法定最低度刑，猶嫌過重者，始有其適用；是為此項
    裁量減輕時，必須就被告全部犯罪情狀予以審酌在客觀上是
    否足以引起社會上一般人之同情而可憫恕之情形，並於判決
    理由內詳加說明，始為適法。審度被告有毒品等前案紀錄，
    素行不良，為滿足一時飲酒之私欲，即以持鐮刀強盜方式，
    至住家附近強取雜貨店之財物，於犯罪時，又割傷告訴人，
    並出言脅迫告訴人及在場之民眾等犯罪情狀，足見被告犯罪
    手段頗為兇狠，暴戾行為影響危害社會安寧甚鉅，惡性非輕
    ，其犯行在客觀上不足以引起一般之同情，衡情難認有何情
    堪憫恕之情狀。辯護人雖引被告犯後已經坦承犯罪、現罹疾
    病及已取得告訴人原諒等事由，請求本院援引刑法第五十九
    條規定，酌減被告之刑，然此等事由，均係犯罪後態度之問
    題，係屬刑法第五十七條在法定刑內之量刑輕重參考，於同
    法第五十九條，在法定刑度外酌減刑期之規定，尚有未合，
    自難准許。爰審酌被告攜帶兇器強盜，危害他人生命、身體
    安全、財產及社會治安甚巨，並斟酌犯罪所得利益不多，及
    平日素行不良，有本院被告前案紀錄表在卷可參，兼衡犯後
    已坦承犯行，且與告訴人達成和解，已有悔過之具體表現等
    一切情狀，量處如主文所示之刑，以資懲儆。末查，扣案之
    鐮刀一把，係被告所有，供本件加重強盜犯行所用之物，業
    據被告供承在卷，應依刑法第三十八條第一項第二款之規定
    沒收之。至於被告犯罪時所穿著紅色上衣、花色短褲各一件
    ，為被告平日之穿著，於強盜犯罪無關，難認係供犯罪所用
    之物，檢察官聲請併予宣告沒收，則有未合，末予敘明。
據上論斷，應依刑事訴訟法第二百九十九條第一項前段，刑法第
三百三十條第一項、第三十八條第一項第二款，判決如主文。
本案經檢察官林珮菁到庭執行職務。
中    華    民    國    98    年    2     月    20    日
                 臺灣板橋地方法院刑事第三庭
                          審判長法  官  樊季康
                                法  官  劉元斐
                                法  官  王綽光
以上正本證明與原本無異
如不服本判決應於收受送達後十日內向本院提出上訴書狀，並應
敘述上訴理由; 其未敘述上訴理由者，應於上訴期間屆滿後二十
日內向本院補提理由書（均需按他造當事人之人數附繕本，切勿
逕送上級法院）
                                書記官  許清秋
中    華    民    國    98    年    2     月    23    日
 附錄本案所犯法條全文
 中華民國刑法第330條（加重強盜罪）
 犯強盜罪而有第321條第1項各款情形之一者，處7年以上有期徒
 刑。
 前項之未遂犯罰之。
 中華民國刑法第321條（加重竊盜罪）
 犯竊盜罪而有左列情形之一者，處六月以上、五年以下有期徒刑
 ：
 一、於夜間侵入住宅或有人居住之建築物、船艦或隱匿其內而犯
     之者。
 二、毀越門扇、牆垣或其他安全設備而犯之者。
 三、攜帶兇器而犯之者。
 四、結夥三人以上而犯之者。
 五、乘火災、水災或其他災害之際而犯之者。
 六、在車站或埠頭而犯之者。
 前項之未遂犯罰之。


司法院資訊處製作；財團法人民間司法改革基金會備份。
